---
title: "Datos policiales 2021"
author: "Sofia Carpio Jimenez"
date: '2022-06-20'
output:  
  html_document:
    code_folding: hide
    theme: readable
    toc: true
    toc_depth: 5
    toc_float:
      collapsed: false
      smooth_scroll: false
---

```{r setup, include=FALSE}
knitr::opts_chunk$set(echo = TRUE)
```

# Introducción 
Este sitio web muestra los datos estadisticos del Organismo de Investigación Juficial (OIJ) en el año 2021, obtenidos en [página web de datos abiertos del OIJ](https://sitiooij.poder-judicial.go.cr/index.php/ayuda/servicios-policiales/servicios-a-organizaciones/indice-de-transparencia-del-sector-publico-costarricense/datos-abiertos). Estos datos muestran información relacionada con delitos, fechas, víctimas, género, edad, provincias y cantones, los cuales se mostraran por medio de tablas y distintos gráficos.  

## Herramientas de desarrollo 

### Paquetes de R 
La información fue desarrollada en el lenguaje de programación R utilizando la extensión de R Markdown, con los paquetes de **DT**, **ggplot2**, **dplyr**, **plotly**, **lubridate** y **readxl**. 

```{r carga-paquetes, message=FALSE}
# Carga de paquetes de R 

library(DT)
library(ggplot2)
library(dplyr)
library(plotly)
library(lubridate)
library(readxl)
```

### Registros de delitos en el 2021 

```{r lectura-datos, message=FALSE}
delitos <- readxl::read_excel("C:/Users/kaky-/Documents/Sofía/III SEMESTRE 2022/Procesamiento Datos Geográficos/Datos-policiales-2021/Datos-policiales-2021-/estadisticaspoliciales2021.xls") 
```

# Visualización de la información 

## Tabla
Se presenta a continuación una tabla interactiva del paquete **DT**, la cual se clasifica en ciertas columnas de interés. 

```{r transformación-datos, message=FALSE}
# Transformación de datos 
delitos <-
  delitos %>%
  select(Delito,
         FECHA = Fecha,
         Victima,
         Edad,
         Genero,
         Provincia,
         Canton) %>%
  mutate(FECHA = as.Date(FECHA, format = "%Y/%m/%d"))
```


```{r tabla-registros-delitos, message=FALSE}
# Tabla interactiva del paquete DT
delitos %>% 
  DT::datatable(
    options = list(
      pageLength = 8,
      language = list(url = '//cdn.datatables.net/plug-ins/1.10.11/i18n/Spanish.json')
    ),
    colnames = c(
      "Delito",
      "Fecha",
      "Víctima",
      "Edad",
      "Género",
      "Provincia", 
      "Cantón"
    )
  )
```

## Gráficos 

Se presenta un gráfico de barras simples el cual muestra la cantidad de delitos por tipos de delitos, generado con **ggplot2** y que se traduce a **plotly**. 

```{r grafico-barras-simples-por-delito, message=FALSE}
# Gráfico de barras simples de cantidad de delitos por tipo 

grafico_x_delito <-
  delitos %>%
  count(Delito) %>% 
  ggplot(aes(x = reorder(Delito, n), y = n)) +
  geom_bar(stat = "identity") +
  ggtitle("CANTIDAD DE DELITOS POR TIPO DE DELITOS") +
  xlab("TIPO DE DELITO") +
  ylab("CANTIDAD DE DELITOS") +
  coord_flip() + 
  theme_minimal()

ggplotly(grafico_x_delito)
```

Se presenta un gráfico de barras simples el cual muestra la cantidad de delitos por mes del año, generado con *ggplot2* y que se traduce a *plotly*.

```{r grafico-barras-simples-por-mes, message=FALSE}
# Gráfico de barras simples de cantidad de delitos por mes 

grafico_x_mes <-
  delitos %>%
  count(FECHA) %>%
  ggplot(aes(x = reorder(FECHA, n), y = n)) +
  geom_bar(stat = "identity") +
  ggtitle("Cantidad de delitos por mes del año") +
  xlab("Meses") +
  ylab("Cantidad de delitos") +
  coord_flip() + 
  theme_classic()
lubridate::month()

ggplotly(grafico_x_mes)
```


Se presenta un gráfico de barras apiladas el cual cada barra es un tipo de delito que muestra la proporción por género, creado con **ggplot2** y que se traduce a **plotly**. 

```{r grafico-barras-apiladas-por-genero,message=FALSE}
# Gráfico de barras apiladas de proporciones por genero 
grafico_barras_apiladas_proporciones <-
  delitos %>%
  ggplot(aes(x = Delito, fill = Genero)) +
  geom_bar(position = "fill") +
  ggtitle("PROPORCIONES DE DELITOS POR GÉNERO") +
  xlab("TIPO DE DELITO") +
  ylab("PROPORCIÓN") +
  labs(fill = "GÉNERO") +
  coord_flip() +
  theme_minimal()

ggplotly(grafico_barras_apiladas_proporciones)
```


Se presenta un gráfico de barras simples el cual muestra la cantidad de delitos efectuados en los cantones de San José, Cartago, Alajuela y Heredia, generado con *ggplot2* y que se traduce a *plotly*. 

```{r grafico-barras-simples-por-canton, message=FALSE}
# Gráfico de barras simples de delitos por canton 
grafico_barras_simples_canton <- delitos %>%
  count(Canton, Delito) %>% 
  ggplot(aes(x = reorder(Canton, Delito), y = Delito)) +
  geom_bar(stat = "identity") +
  ggtitle("Cantidad de delitos por cantón") +
  xlab("Cantón") +
  ylab("Cantidad de delitos") +
  coord_flip() + 
  theme_minimal()


delitos %>%
  filter(Canton=="San Jose","Cartago","Heredia","Alajuela") %>%

ggplotly(grafico_barras_simples_canton)

```



